臺灣桃園地方法院刑事判決　　　　　100 年度審易字第2226號
公　訴　人　臺灣桃園地方法院檢察署檢察官
被　　　告　廖政華
　　　　　　鄒子豪
上　一　人
選任辯護人　邱清銜律師
上列被告因詐欺案件，經檢察官提起公訴（100年度偵字第16745
、19437、19632號），被告於準備程序進行中為有罪陳述，經本
院合議庭裁定由受命法官獨任進行簡式審判程序，判決如下：
    主      文
廖政華幫助意圖為自己不法之所有，以詐術使人將本人之物交付
，處拘役伍拾日，如易科罰金，以新臺幣壹仟元折算壹日。緩刑
年，並應分別向被害人謝孟及吳美珍支付如附表二所示調解
筆錄條款之損害賠償，及應於本判決之日起貳年內，向被害人陳
月幸、謝佩芙各支付新臺幣貳萬玖仟玖佰捌拾玖元。
鄒子豪幫助意圖為自己不法之所有，以詐術使人將本人之物交付
，處拘役伍拾日，如易科罰金，以新臺幣壹仟元折算壹日。
    事實及理由
一、被告所犯之罪，為死刑、無期徒刑、最輕本刑3 年以上有期
    徒刑或高等法院管轄第一審案件以外之罪，而被告於本院準
    備程序進行中，就被訴事實為有罪之陳述，經本院告知簡式
    審判程序意旨，並聽取公訴人及被告之意見後，依刑事訴訟
    法第273條之1第1項之規定，裁定依簡式審判程序審理。
二、犯罪事實：
    廖政華、鄒子豪均明知金融機構之存摺為個人信用之重要表
    徵，任何人皆可自行前往金融機構申請開立存摺，並無特別
    之窒礙，且可預見將自己之存摺、提款卡、密碼等資料提供
    他人使用，可能因此幫助他人從事詐欺行為而用以處理詐騙
    之犯罪所得，致使被害人及警方一時追查無門，竟不違背其
    本意，分別基於幫助他人詐欺之不確定犯意，由廖政華先於
    民國100年4月10日某時，在臺灣地區某不詳地點將其所申辦
    第一商業銀行龍潭分行帳號00000000000 號帳戶（下稱第一
    銀行帳戶）及中華郵政公司平鎮南勢郵局帳號000000000000
    00號帳戶（下稱中華郵局帳戶）之提款卡（含密碼）等資料
    交由不知情之快遞人員，寄送予詐騙集團中自稱為「林永信
    」（真實姓名年籍均不詳）之成年男子；鄒子豪則於100 年
    4 月初之某日，在桃園縣中壢市○○路上之玉山銀行前，將
    其所申辦之玉山商業銀行壢新分行帳號0000000000000 號帳
    戶（下稱玉山銀行帳戶）、臺灣新光商業銀行中壢分行帳號
    0000000000000 號帳戶（下稱新光銀行帳戶）及渣打國際商
    業銀行大竹分行帳號00000000000000號帳戶（下稱渣打銀行
    帳戶）之存摺、提款卡（含密碼）等資料交付予不知情之快
    遞人員，寄送予同一詐騙集團中自稱為「楊代書」（真實姓
    名年籍均不詳，待查）之人，藉以幫助該犯罪集團成員從事
    財產犯罪。嗣該犯罪集團成員即分別共同基於意圖為自己不
    法所有之犯意聯絡，以如附表一所示之詐騙方式，使如附表
    一所示之被害人均陷於錯誤，而於如附表一所示之時間，轉
    帳如附表一所示之金額至如附表一所示之帳戶內而詐欺得手
    ，並遭上開詐欺集團成員提領一空。嗣因陳月幸、謝佩芙、
    謝孟及吳美珍匯款後察覺有異，相繼發現遭騙報警處理，
    經調閱廖政華及鄒子豪上開帳戶之開戶及交易明細等資料後
    ，始循線查獲。
三、認定被告犯罪所憑之證據：（如附表一證據欄所示之證據）
四、按幫助犯之成立，主觀上行為人須有幫助故意，客觀上須有
    幫助行為，意即需對於犯罪與正犯有共同之認識，而以幫助
    之意思，對於正犯資以助力，而未參與實施犯罪之行為者而
    言（參照最高法院75年度臺上字第1509號、88年度臺上字第
    1270號判決意旨）。被告廖政華及鄒子豪兩人分別將其所有
    之上開帳戶交予某不詳姓名年籍之自稱為「林永信」及「楊
    代書」之人，再由該等人及其所屬詐欺集團成員持以詐騙如
    附表一所示之被害人財物，被告兩人顯係基於幫助他人詐欺
    財物之犯意，且所為提供銀行帳戶予他人之行為，亦屬刑法
    詐欺罪構成要件以外之行為，被告兩人既以幫助他人犯罪之
    意思而參與犯罪構成要件以外之行為，是核被告廖政華及鄒
    子豪所為，均係犯刑法第30條第1項前段、第339條第1 項之
    幫助詐欺取財罪。被告廖政華同時提供上開第一銀行帳戶、
    中華郵局帳戶之行為，使該不詳詐騙集團成員對如附表一所
    示之被害人施以詐術，並分別使其交付財物，被告廖政華係
    以一行為侵害數法益，為想像競合犯，應依刑法第55條規定
    ，從一幫助詐欺取財罪處斷。另被告兩人係幫助他人犯罪，
    均依刑法第30條第2 項之規定，按正犯之刑減輕之。爰審酌
    被告兩人任意提供個人帳戶予他人詐欺使用，造成犯罪偵查
    困難，幕後犯罪人得以逍遙法外，致使此類犯罪手法層出不
    窮，嚴重危害交易秩序與社會治安，被害人遭詐騙之情節及
    金額，兼衡被告兩人之犯罪動機、手段、品行、生活狀況、
    智識程度，被告廖政華已與被害人謝孟及吳美珍達成調解
    ，被告鄒子豪則與被害人吳美珍達成調解，兩人並願賠償被
    害人之損害，犯後態度尚可等一切情狀，分別量處如主文所
    示之刑，並諭知易科罰金之折算標準。末查，被告廖政華前
    未曾受有期徒刑以上刑之宣告，此有台灣高等法院被告前案
    紀錄表在卷可稽，其因一時失慮致罹刑章，本院認經此偵審
    教訓，當足收警惕懲儆之效，信無再犯之虞，因認對其宣告
    之刑以暫不執行為適當，爰諭知緩刑3 年，以勵自新。另按
    緩刑宣告，得斟酌情形，命犯罪行為人向被害人支付相當數
    額之財產或非財產上之損害賠償，刑法第74條第2項第3款定
    有明文，查被告廖政華與被害人謝孟及吳美珍調解成立，
    渠等並簽訂如附表二所示之調解筆錄條款，被告願依約支付
    被害人謝孟8,900元及支付被害人吳美珍5萬元，為確保被
    告廖政華能如期履行上述調解筆錄條款，以維護兩位被害人
    權益，本院斟酌上情爰併命被告廖政華應向被害人謝孟及
    吳美珍支付如附表二所示調解筆錄條款，及應於本判決之日
    起2 年內，向被害人陳月幸、謝佩芙各支付2萬9,989元之損
    害賠償；若被告廖政華有未依約履行調解筆錄條款之情事，
    被害人等人均得執以本案刑事判決，另被害人謝孟、吳美
    珍併得執本院100年度附民移調字第872號調解筆錄，據以為
    民事強制執行名義，維護其權益，附此敘明。至被告兩人所
    交付供詐欺集團使用之存摺及提款卡，雖係被告等人提供充
    為幫助該詐欺集團行騙所用，惟該存摺及提款卡並未扣案，
    為免將來執行之困難，爰不予宣告沒收，併此敘明。
五、應適用之法條：
    刑事訴訟法第273 條之1 第1 項、第299 條第1 項前段、第
    310條之2、第454條第1項，刑法第30條第1項前段、第2項、
    第339條第1項、第55條、第41條第1項前段、第74條第1項第
    1款、第2項第3款，刑法施行法第1條之1 第1項、第2項前段
    。
六、如不服本判決，應於判決送達後10日內向本院提出上訴狀（
    應附繕本），其未敘述上訴理由者，應於上訴期間屆滿後20
    日內補提理由書狀於本院，上訴於臺灣高等法院。
本案經檢察官高文政到庭執行職務。
中    華    民    國   100    年    12    月    30    日
                  刑事庭    法  官  黃翊哲
┌───────────────────────────────────────────┐
│附表一：                                                         100年度審易字第2226號│
├─┬───┬─────┬─────────┬────┬─────┬──────────┤
│編│被害人│匯款時間  │    詐騙方式      │匯入帳戶│ 匯款金額 │      證據名稱      │
│號│      │（民國）  │                  │        │（新臺幣）│                    │
├─┼───┼─────┼─────────┼────┼─────┼──────────┤
│1 │陳月幸│100年4月28│於100年4月28日下午│被告廖政│29,989元  │1.被告廖政華於本院行│
│  │      │日晚間7時2│5 時40分許，冒用網│華之第一│          │  準備程序及審理時之│
│  │      │6分許     │路賣家及玉山銀行客│銀行帳戶│          │  自白。            │
│  │      │          │服人員之名義，以電│        │          │2.被害人陳月幸於警詢│
│  │      │          │話向被害人陳月幸詐│        │          │  時之指述。        │
│  │      │          │稱其先前購物程序有│        │          │3.台新銀行自動櫃員機│
│  │      │          │誤，將導致重複扣款│        │          │  交易明細表1紙。   │
│  │      │          │，陳月幸因而陷於錯│        │          │4.第一商業銀行龍潭分│
│  │      │          │誤，依詐騙集團成員│        │          │  行100年6月29日一龍│
│  │      │          │指示操作自動櫃員機│        │          │  潭字第00049 號函暨│
│  │      │          │。                │        │          │  附件帳號0000000000│
│  │      │          │                  │        │          │  9 號帳戶開戶資料及│
│  │      │          │                  │        │          │  自100年2月起迄4 月│
│  │      │          │                  │        │          │  之交易明細1份。   │
│  │      │          │                  │        │          │5.第一銀行帳號292501│
│  │      │          │                  │        │          │  86919 號帳戶之開戶│
│  │      │          │                  │        │          │  基本資料及交易明細│
│  │      │          │                  │        │          │  1 份。            │
├─┼───┼─────┼─────────┼────┼─────┼──────────┤
│2 │謝佩芙│100年4月28│於100年4月28日下午│被告廖政│29,989元  │1.被告廖政華於本院行│
│  │      │日某時    │5 時30分許，冒用金│華之第一│          │  準備程序及審理時之│
│  │      │          │石堂網路書店客服人│銀行帳戶│          │  自白。            │
│  │      │          │員之名義，以電話向│        │          │2.被害人謝佩芙於警詢│
│  │      │          │被害人謝佩芙詐稱其│        │          │  時之指述。        │
│  │      │          │先前交易因簽錯單據│        │          │3.郵政存摺儲金簿內頁│
│  │      │          │將致重複扣款，謝佩│        │          │  影本1份。         │
│  │      │          │芙因而陷於錯誤，依│        │          │4.第一商業銀行龍潭分│
│  │      │          │詐騙集團成員指示操│        │          │  行100年6月29日一龍│
│  │      │          │作自動櫃員機。    │        │          │  潭字第00049 號函暨│
│  │      │          │                  │        │          │  附件帳號0000000000│
│  │      │          │                  │        │          │  9 號帳戶開戶資料及│
│  │      │          │                  │        │          │  自100年2月起迄4 月│
│  │      │          │                  │        │          │  之交易明細1份。   │
│  │      │          │                  │        │          │5.第一銀行帳號292501│
│  │      │          │                  │        │          │  86919 號帳戶之開戶│
│  │      │          │                  │        │          │  基本資料及交易明細│
│  │      │          │                  │        │          │  1 份。            │
├─┼───┼─────┼─────────┼────┼─────┼──────────┤
│3 │謝孟│100年4月28│於100年4月28日晚間│被告廖政│8,911元   │1.被告廖政華於本院行│
│  │      │日晚間7時3│6 時許，冒用金石堂│華之第一│          │  準備程序及審理時之│
│  │      │2分許     │網路書店客服人員之│銀行帳戶│          │  自白。            │
│  │      │          │名義，以電話向被害│        │          │2.被害人謝孟於警詢│
│  │      │          │人謝孟詐稱其先前│        │          │  時之指述。        │
│  │      │          │交易因簽錯單據將致│        │          │3.郵政存摺儲金簿內頁│
│  │      │          │扣款有誤，謝孟因│        │          │  影本1份。         │
│  │      │          │而陷於錯誤，依詐騙│        │          │4.國泰世華銀行客戶交│
│  │      │          │集團成員指示操作自│        │          │  易明細表1紙。     │
│  │      │          │動櫃員機。        │        │          │5.第一商業銀行龍潭分│
│  │      │          │                  │        │          │  行100年6月29日一龍│
│  │      │          │                  │        │          │  潭字第00049 號函暨│
│  │      │          │                  │        │          │  附件帳號0000000000│
│  │      │          │                  │        │          │  9 號帳戶開戶資料及│
│  │      │          │                  │        │          │  自100年2月起迄4 月│
│  │      │          │                  │        │          │  之交易明細1份。   │
│  │      │          │                  │        │          │6.第一銀行帳號292501│
│  │      │          │                  │        │          │  86919 號帳戶之開戶│
│  │      │          │                  │        │          │  基本資料及交易明細│
│  │      │          │                  │        │          │  1 份。            │
├─┼───┼─────┼─────────┼────┼─────┼──────────┤
│4 │吳美珍│100年4月28│於100年4月28日上午│被告廖政│90,000元  │1.被告廖政華於本院行│
│  │      │日下午3時 │11時許，冒用被害人│華之中華│          │  準備程序及審理時之│
│  │      │29分許    │吳美珍大陸友人之名│郵局帳戶│          │  自白。            │
│  │      ├─────┤義，向吳美珍詐稱急├────┼─────┤2.被告鄒子豪於本院行│
│  │      │100年5月11│需資金周轉，吳美珍│被告鄒子│100,000 元│  準備程序及審理時之│
│  │      │日某時    │因而陷於錯誤，依詐│豪之玉山│          │  自白。            │
│  │      │          │騙集團成員指示匯款│銀行帳戶│          │3.被害人吳美珍於警詢│
│  │      ├─────┤。                ├────┼─────┤  時之指述。        │
│  │      │100年5月11│                  │被告鄒子│100,000 元│4.郵局匯款單1紙。   │
│  │      │日某時、翌│                  │豪之新光│、100,000 │5.合作金庫商業銀行申│
│  │      │日某時    │                  │銀行帳戶│元        │  請書代收入傳票5紙 │
│  │      ├─────┤                  ├────┼─────┤  。                │
│  │      │同上      │                  │被告鄒子│200,000 元│6.郵局帳號0000000000│
│  │      │          │                  │豪之渣打│、200,000 │  9633號帳戶開戶基本│
│  │      │          │                  │銀行帳戶│元        │  資料及客戶歷史交易│
│  │      │          │                  │        │          │  清單1份。         │
│  │      │          │                  │        │          │7.玉山銀行壢新分行10│
│  │      │          │                  │        │          │  0年7月27日玉山壢新│
│  │      │          │                  │        │          │  字第1000721003號函│
│  │      │          │                  │        │          │  暨附件帳號00000000│
│  │      │          │                  │        │          │  11542 號帳戶之客戶│
│  │      │          │                  │        │          │  基本資料印錄單及自│
│  │      │          │                  │        │          │  100年3月起迄5 月之│
│  │      │          │                  │        │          │  存戶交易明細表1份 │
│  │      │          │                  │        │          │  。                │
│  │      │          │                  │        │          │8.玉山銀行壢新分行10│
│  │      │          │                  │        │          │  0年8月29日玉山壢新│
│  │      │          │                  │        │          │  字第1000822006號函│
│  │      │          │                  │        │          │  暨附件帳號00000000│
│  │      │          │                  │        │          │  11542 號帳戶之客戶│
│  │      │          │                  │        │          │  基本資料印錄單及存│
│  │      │          │                  │        │          │  戶交易明細表1份。 │
│  │      │          │                  │        │          │9.臺灣新光商業銀行中│
│  │      │          │                  │        │          │  壢分行100年7月26日│
│  │      │          │                  │        │          │  新光銀（壢）字第89│
│  │      │          │                  │        │          │  號函暨附件帳號0222│
│  │      │          │                  │        │          │  000000000 號帳戶開│
│  │      │          │                  │        │          │  戶人年籍資料、自10│
│  │      │          │                  │        │          │  0年3月起迄5 月之歷│
│  │      │          │                  │        │          │  史交易明細資料1份 │
│  │      │          │                  │        │          │  。                │
│  │      │          │                  │        │          │10.渣打國際商業銀行 │
│  │      │          │                  │        │          │   股份有限公司大竹 │
│  │      │          │                  │        │          │   簡易分行100年7月 │
│  │      │          │                  │        │          │   28日渣打商銀SCB大│
│  │      │          │                  │        │          │   竹字第1000000019 │
│  │      │          │                  │        │          │   號函暨附件帳號049│
│  │      │          │                  │        │          │   00000000000號帳戶│
│  │      │          │                  │        │          │   開戶相關資料及100│
│  │      │          │                  │        │          │   年3月至5月交易明 │
│  │      │          │                  │        │          │   細資料1份。      │
└─┴───┴─────┴─────────┴────┴─────┴──────────┘
┌──────────────────────────┐
│附表二：                       100年度審易字第2226號│
├──────────────────────────┤
│        調解筆錄條款（100年度附民移調字第872號）    │
├──────────────────────────┤
│(一)廖政華願於民國101年1月31日前給付謝孟新臺幣捌仟玖│
│  佰元整。                                          │
│(二)廖政華願於民國101年2月29日前給付吳美珍新臺幣伍萬元│
│  整。                                              │
└──────────────────────────┘
以上正本證明與原本無異。
                            書記官  林宜亭
中    華    民    國   100    年    12    月    30    日
附錄本案論罪科刑法條：
中華民國刑法第339 條第1 項規定：
意圖為自己或第三人不法之所有，以詐術使人將本人或第三人之
物交付者，處5 年以下有期徒刑、拘役或科或併科1 千元以下罰
金。